臺灣高等法院刑事判決　　　　　　　　94年度上訴字第2842號
上　訴　人
即　被　告　甲○○
　　　　　　　　　　　(
選任辯護人　陳鄭權律師
上　訴　人
即　被　告　乙○○
指定辯護人　義務辯護人　曹大誠律師
上列上訴人因違反槍砲彈藥刀械管制條例案件，不服臺灣桃園地
方法院94年度訴字第693號，中華民國94年6月30日第一審判決（
起訴案號：臺灣桃園地方法院檢察署94年度偵字第2169號），提
起上訴，本院判決如下：
    主  文
原判決關於甲○○製造槍彈暨定應執行刑部分，及乙○○部分均
撤銷。
甲○○共同連續未經許可，製造可發射子彈具有殺傷力之槍枝，
累犯，處有期徒刑伍年柒月，併科罰金新臺幣壹拾貳萬元，罰金
如易服勞役，以新臺幣玖佰元即銀元佰元折算壹日，扣案附表
二編號一、二所示改造手槍貳枝（槍枝管制編號：0000000000、
0000000000）、附表二編號三所示土造子彈貳顆、附表二編號五
至十所示之物，附表一編號一至十二所示之物，附表四編號四所
示子彈肆顆，均沒收。
其他上訴駁回。
甲○○所犯未經許可製造槍支及未經許可寄藏土造鋼管槍二罪，
應執行有期徒刑陸年陸月，併科罰金新臺幣壹拾伍萬元，罰金如
易服勞役，以新臺幣玖佰元即銀元佰元折算壹日。扣案如附表
二編號一、二所示改造手槍貳枝（槍枝管制編號：0000000000、
0000000000）、附表二編號三所示土造子彈貳顆、附表二編號五
至十所示之物，附表一編號一至十二所示之物，附表四編號四所
示子彈肆顆，附表三編號一所示土造鋼管槍壹枝（槍枝管制編號
0000000000）均沒收。
乙○○共同連續未經許可，製造可發射子彈具有殺傷力之槍枝，
累犯，處有期徒刑伍年陸月，併科罰金新臺幣壹拾貳萬元，罰金
如易服勞役，以新臺幣玖佰元即銀元佰元折算壹日。扣案附表
四編號一、二所示改造手槍貳枝（槍枝管制編號：0000000000、
0000000000）、附表二編號三所示土造子彈貳顆、附表二編號五
至八所示之物，附表一編號一至十二所示之物，附表四編號四所
示子彈肆顆均沒收。
    事  實
一、甲○○前於民國八十七年間因違反毒品危害防制條例案件，
    經原審法院判處有期徒刑三月，如易科罰金以三百元折算一
    日確定，嗣經通緝，又於九十年間因違反毒品危害防制條例
    案件，經原審法院判處有期徒刑七月確定，上開二案接續執
    行，於九十一年九月二十八日縮短刑期執行完畢。乙○○於
    八十八年間因竊盜案件，經原審法院判處有期徒刑八月確定
    ，於八十九年七月十日執行完畢。
二、甲○○、乙○○因蘇惠農（另案由臺灣雲林地方法院檢察署
    檢察官偵辦）之介紹而認識宮瑞仁（已歿，原審為不受理判
    決確定）。甲○○、乙○○、宮瑞仁均明知槍、彈均為管制
    物品，非經許可不得製造、持有。詎甲○○、乙○○為防身
    及躲避錢莊追討債務，竟分別與宮瑞仁共同基於製造可發射
    子彈具有殺傷力改造手槍概括犯意聯絡；三人並基於製造具
    有殺傷力土造子彈概括犯意聯絡，約定由宮瑞仁改造模型手
    槍，甲○○、乙○○各以支付一枝手槍新台幣（下同）一萬
    元予宮瑞仁，宮瑞仁並應允每支槍附贈改造十顆子彈。遂於
    九十三年十一月間，甲○○、乙○○夥同宮瑞仁至臺北市士
    林夜市金雞廣場某不詳店名玩具槍店，推由甲○○、乙○○
    分別以四千五百元之價格，各購得仿PPK/S型玩具槍各一枝
    （起訴書漏載乙○○以四千五百元購得仿PPK/S型玩具槍一
    枝，並誤載為購買仿PPK型玩具槍管），均交予宮瑞仁，委
    其改裝。又於同年十二月間，甲○○、乙○○復夥同宮瑞仁
    再前往上揭不詳店名玩具槍店，甲○○、乙○○亦各以六千
    五百元之價格，分別購得仿M84型玩具槍各一枝，亦均交予
    宮瑞仁，委其改裝。宮瑞仁將上揭玩具槍帶回其台北縣三重
    市○○街一○八號住處，再攜往三重市○○路一家車床工廠
    （門牌號碼不詳），製造土造金屬槍管後，再連續換裝於附
    表二編號一、二所示及附表四編號一、二所示槍枝而改造成
    具殺傷力手槍後，攜往甲○○位於桃園縣龜山鄉○○○街二
    十號三樓之一租住處分別交付上揭槍枝。而宮瑞仁曾答應每
    替甲○○、乙○○製造每一枝手槍，附贈十顆土造子彈，遂
    於九十三年十二月初與甲○○共同合資四千元（各出二千元
    ），至桃園縣蘆竹鄉南崁特力屋賣場購買附表一編號一至五
    所示之供作改造子彈之工具，並囑由乙○○前往桃園市○○
    路某不詳店名五金行購買附表一編號十二所示銅條十一條，
    供作製造土造子彈材料，而後推由甲○○、宮瑞仁持用附表
    一編號一至十一所示工具（附表一編號一至五所示工具為甲○○、宮瑞仁合資購得，附表一編號六至十一所示工具為甲○○原有工具），在甲○○上址租住處，由宮瑞仁教導甲○○製作方法，且宮瑞仁亦製作土造子彈外型後，攜回三重市
    ○○路車床工廠製造成附表二編號三所示具殺傷力之子彈三
    顆（其中一顆經試射用罄，餘二顆）及附表二編號五至八所
    示不具殺傷力子彈，暨附表四編號三之具殺傷力子彈三顆（
    均經試射用罄）及附表四編號四所示具殺傷力之子彈八顆（
    其中四顆經試射用罄，餘四顆）及附表四編號五所示不具殺
    傷力殺傷力子彈，再分別於甲○○上址租住處交付給甲○○
    、乙○○。嗣甲○○單獨續前開製造之意，於九十三年十二
    月間，以所剩材料，以附表一編號一至十一所示工具，製造
    附表二編號九、十所示子彈，欲供附表二編號一、二所示改
    造槍枝使用。惟尚未裝填火藥、底火，而未完成製造。嗣於
    九十四年一月十九日二十時五十分許，在甲○○上址租住處
    ，為警查獲，並扣得附表一編號一至十一所示供改造子彈所
    用工具（編號一至五所示工具為甲○○、宮瑞仁合資購得，
    編號六至十一所示工具為甲○○原有工具），及乙○○所購
    得附表一編號十二所示供製造子彈所用材料銅條十一條，及
    附表二編號一至二所示改造槍枝、附表二編號三所示子彈、
    附表二編號九所示土造子彈半成品一五二顆、附表二編號十
    所示土造子彈彈頭十二顆（種類、數量詳附表二所示），暨
    甲○○受寄代藏附表三編號一、二所示參節式土造鋼管槍、
    霰彈（詳後述）。再經甲○○先後指引，而循線於九十四年
    一月十九日二十三時三十分許，至臺北縣鶯歌鎮○○路五六
    巷十八號乙○○之住處，當場查獲乙○○所共同製造後持有
    附表四編號一、二所示改造槍枝、附表四編號四所示土造子
    彈四顆（種類、數量詳附表四所示）。
三、甲○○明知槍砲彈藥刀械管制條例所列管槍、彈非經中央主
    管機關許可，不得寄藏，因蘇惠農積欠甲○○二萬多元，而
    於九十三年十二月十五日晚間九時許，在桃園縣龜山鄉○○○街二十號三樓之一其租住處，將附表三編號一所示參節式
    土造鋼管槍1枝，及供前開土造鋼管槍使用具殺傷力附表3編
    號二所示之制式霰彈二顆（均為制式12gague霰彈，均業經
    試射用罄），交由甲○○暫押寄放，甲○○竟未經許可而寄
    藏該槍、彈，將前開槍、彈藏放於上址租住處內。嗣於民國
    九十四年一月十九日二十時五十分許為警查獲，並扣得附表
    三編號一、二所示槍、彈。
四、案經臺北縣政府警察局海山分局報告臺灣桃園地方法院檢察
    署檢察官偵查起訴。
    理  由
一、程序方面：被告甲○○辯護人辯稱：搜索不合法，扣得之物
    無證據能力等語，經查：証人即搜索在場之人丙○○證稱：
    警察有拿搜索票給我看，但我沒注意看，警察掏槍，將我們
    壓在床上，有搜身，不知在該處什麼地方有搜到工具與槍支
    ，搜索同意書是事後到警局才簽的，上面地址不是我家等語
    （本院卷第八五至八六頁），而觀諸本件警方所提搜索票之
    記載（偵字第二一六九號卷第三八頁）：對象為丙○○，搜
    索範圍為丙○○本人及桃園縣龜山鄉○○街福德巷四號住處
    ，與警方實際搜索地點：桃園縣龜山鄉○○○街二十號三樓
    之一，及被搜索之人包含甲○○等情，不相符合，而證人即
    承辦員警丁○○證稱：未到搜索票所載地址搜丙○○，是因
    為情報顯示，他要去文二十三街，我們就到該處埋伏，當時
    有聽到砂磨機的聲音，因之前訊息說丙○○與甲○○在改槍
    ，所以確信該處有問題，後來，丙○○來了，他應該之前有
    跟屋內人連絡，所以門就開，他很快進入，我們要盤查胡某
    ，所以緊跟進去，進去就看到車床之類東西，根本不用搜索
    ，就發現那些改造槍枝東西，搜索同意書應該是在現場作的
    等語（本院卷第八八至八九頁），顯見警方對被告甲○○及
    其住處之搜索，確與搜索票之記載不符，惟按：有明顯事實
    足信有人在內犯罪，而情形急迫者，警察雖無搜索票，亦得
    逕行搜索，刑事訴訟法第一項第三款定有明文，本件警方事
    前已得情報，至現場後並在屋外聽得砂磨機聲，且於房門打
    開之際，即看到改造槍枝物品，此明顯客觀事實，已足證明
    被告甲○○在其內犯罪，若待請得搜索票，恐已失其機，因
    此，此時，若不予搜索，如何蒐集罪證？其情況自屬急迫，
    因此，本件搜索應符合上開法條規定，至於該搜索未陳報法
    院，是有行政疏失，惟亦未經該管法院撤銷，或宣告不得為
    證據，自屬有證據能力。再未依法定程序取得之證據，其證
    據能力，應斟酌人權保障與公共利益之均衡維護，刑事訴訟
    法第一百五十八條之四定有明文，本院衡酌槍支對社會安全
    、公共利益危害之烈，及本件警方是順勢進入屋內，未特別
    使用強力入內，對被搜索人之影響等情，認本件搜索所得之
    物，有證據能力，是辯護人所辯，尚有誤會。至於辯護人對
    於搜索同意書（偵字第二一六九號卷第三六頁）之任意性有
    所爭執，謂：已遭警方執槍壓制，如何能不同意等語，惟本
    件警方所面臨者，乃有槍彈之人，衡情，自當壓制以免發生
    槍戰，徒損人命，因此，難認其執法不當，亦不能因此，即
    推認被告甲○○，當時毫無同意能力，縱該同意書非其真意
    ，然本件搜索於法有据，不受影響，是辯護人此一辯解，亦
    屬誤會。
二、訊據上訴人即被告甲○○固不諱言：持有宮瑞仁交付如附表
    二編號一、二所示具殺傷力之改造手槍，及附表二編號三至
    八所示土造子彈等情，上訴人即被告乙○○亦不否認：持有
    宮瑞仁交付如附表四編號一、二所示具殺傷力之改造手槍及
    附表四編號三至五所示土造子彈等情，惟均否認有何製造具
    有殺傷力改造手槍、土造子彈之犯行，被告二人於本院均辯
    稱：是一次購買，不是分二次向宮某買的等語，被告甲○○
    於原審辯稱：先後二次，經由宮瑞仁帶往臺北市士林夜市金
    雞廣場某不詳店名玩具槍店購買玩具槍，交由宮瑞仁改造槍
    枝後，再向其價購，土造子彈是宮瑞仁附贈的，並未與宮瑞
    仁有犯意聯絡等語；被告乙○○於原審辯稱：並未與宮瑞仁
    有何犯意聯絡，是宮瑞仁把槍、子彈製造後再交付，宮瑞仁
    、甲○○製造子彈時並未在場等語。經查：
（一）扣案如附表二編號一至八所示槍彈，及附表四編號一至五
      二所示槍彈，並附表三編號一、二所示槍彈，經內政部警
      政署刑事警察局鑑定結果：附表二編號一之手槍（槍枝
      管制編號0000000000）係仿WALTHE R廠PPK/S型半自動手
      槍製造之玩具手槍換裝土造金屬槍管而成之改造手槍，雖
      欠缺保險鈕及鎖定板，惟不影響槍枝之擊發功能，可擊發
      適用之子彈，具殺傷力；附表二編號二之手槍（槍枝管制
      編號0000000000）仿BERETTA廠84型半自動手槍製造之玩
      具手槍換裝土造金屬槍機、槍管而成之改造手槍，機械性
      能良好，可擊發適用之子彈，具殺傷力；附表二編號三所
      示土造子彈三顆（其中一顆經試射用罄，餘二顆），係土
      造金屬彈殼加裝直徑8.8mm金屬彈頭而成之土造子彈，可
      擊發，具殺傷力；附表二編號四所示土造子彈一顆（已試
      射用罄），係土造金屬彈殼加裝直徑7.9mm～8.0mm金屬彈
      頭而成之土造子彈，可擊發，具殺傷力；附表二編號五至
      八所示十四顆土造子彈，分別係土造金屬彈殼加裝直徑
      8.0mm金屬彈頭而成之土造子彈八顆；土造金屬彈殼加裝
      直徑7.9mm～8.0mm金屬彈頭而成之土造子彈三顆；土造金
      屬彈殼加裝直徑7.2mm金屬彈頭而成之土造子彈二顆；土
      造金屬彈殼加裝直徑9.0mm金屬彈頭而成之土造子彈一顆
      ，均無法擊發，均不具殺傷力；附表四編號一所示之手
      槍（槍枝管制編號0000000000），仿BERETTA廠84型半自
      動手槍製造之玩具手槍換裝土造金屬槍機、槍管而成之改
      造手槍，機械性能良好，可擊發同案送鑑適用之子彈，具
      殺傷力；附表四編號二之手槍（槍枝管制編號0000000000
      ），係仿WALTHER廠PPK/ S型半自動手槍製造之玩具手槍
      換裝土造金屬槍管而成之改造手槍，機械性能良好，可擊
      發同案送鑑適用之子彈，具殺傷力，附表四編號三所示土
      造子彈三顆（均試射用罄），認係土造子彈，均具直徑8.
      95mm金屬彈頭而成之土造子彈，可擊發，具殺傷力。附表
      四編號四所示土造子彈八顆（原八顆，試射四顆用罄，餘
      四顆），認均係土造子彈，具直徑7.97 mm之金屬彈頭，
      可擊發，具殺傷力。附表四編號五所示土造子彈一顆（試
      射用罄），認係土造子彈，雖可擊發，惟其擊發動能甚微
      ，不具殺傷力；附表三編號一示土造鋼管槍（槍枝管制
      編號0000000000），係參節式土造鋼管槍，以打擊底火
     （藥）引爆子彈內火藥為發射動力，機械性能良好，可擊發
      12gauge之制式霰彈，具殺傷力；霰彈2顆（均經試射用罄）
      ，均係12gauge之制式霰彈，具殺傷力等情等情，有該局
      九十四年二月一日、九十四年三月十四日刑鑑字第0940
      014410號、第0000000000號鑑驗通知書在卷可稽（原審卷
      〈一〉第一五二、第一五三頁，第一七三頁，一七四頁）
      。此外，並有上開槍彈扣案可稽及搜索扣押筆錄、扣押物
      品目錄表附卷可佐（偵字第二一六九號卷第三九至四一頁
      ，第四三頁，第五四至五七頁）。
（二）有關被告甲○○如何夥同乙○○、宮瑞仁，先後於九十三
      年十一月間及同年十二月間，至臺北市士林夜市金雞廣場
      某不詳店名玩具槍店購得上開玩具槍後，以一萬元代價，
      委請宮瑞仁以換裝槍管方式製造具殺傷力改造上揭二枝手
      槍，另宮瑞仁同意每枝改造槍枝，各附贈十顆子彈，嗣並
      與被告甲○○前往桃園縣蘆竹鄉南崁特力屋賣場購買製造
      子彈工具，由被告甲○○提供其租住處原有工具，並用被
      告乙○○所購買銅條共同製造子彈等情，業據被告甲○○
      於警詢時供稱：警方所查獲之二把改造槍械（成品）是宮
      瑞仁叫我買的，並交由他以一萬元的代價幫我改造（槍管
      ）組裝，扣案工具是用來學作子彈，改造子彈事先買銅條
      、切割鑽孔再製成彈殼彈頭等語（偵字第二一六九號卷第
      十四頁、十五頁，十六頁）；於偵訊供稱：我到宮瑞仁朋
      友那裡購買模型槍，再交給供（宮瑞仁）改造，之後再交
      給我，我們是打算用以防身，宮瑞仁是在十一月初把第一
      把改造的槍枝給我，第二把是在十二月初交給我的等語（
      同上卷第九四頁）；於原審：我跟宮瑞仁、乙○○第一次
      一起到臺北市士林區金雞母廣場買PPK/S玩具槍，時間是
      在九十三年十一月間，一枝代價四千五百元，第二次是九
      十三年十二月間是買M84型的玩具槍，一枝代價六千五百
      元，我跟乙○○買完玩具槍之後，再交給宮瑞仁拿回去臺
      北縣三重市○○街一○八號住處，再攜往三重市○○路一
      家車床工廠（門牌號碼不詳）改造槍管，二把槍是先後分
      開改造，作子彈的工具鑽台、銼刀、鋸子、固定夾等，是
      我與宮瑞仁各出二千元至桃園南崁特立屋買的，其餘工具
      是我原有的，當初和宮瑞仁約定，一把槍送十顆子彈，我
      跟宮瑞仁去買鑽台，銅條乙○○買，我們三人在我住處用
      鑽台、銅條，作子彈外型，宮瑞仁拿走後，過幾天把做好
      樣品拿回來後，交給乙○○等語（原審卷〈一〉第三十、
      六四頁、原審卷〈二〉第十六頁至十九頁）；被告乙○○
      於偵訊稱：警詢所言不實，應該是我們去士林夜市買模型
      槍，交由宮瑞仁改造，改造一枝一萬元，子彈在甲○○家
      中改造好給我們看，我去買銅條讓他們製造子彈等語（偵
      字第二一六九號卷第九六頁，第一六六頁），於原審稱：
      甲○○所述實在，買得時間地點與甲○○所述相同，均當
      場交由宮瑞仁拿去改造，改造完成後須以一支一萬向他買
      ，子彈部分，是宮瑞仁說每支槍送我們十顆子彈，他叫我
      去買銅條作子彈的，子彈做好後，甲○○叫我去他家拿，
      宮有教我們作子彈，我與甲○○都有學，但沒學會等語（
      原審卷〈一〉第三十、六四頁，原審卷〈二〉第十八頁）
      ，互核大致相符，並有上揭改造槍彈，及附表一編號一至
      十二所示工具及材料（銅條），附表二編號九、十所示子
      彈半成品、彈頭（詳後述）扣案足稽，堪予採信。又被告
      甲○○於原審稱：子彈我有做一百五十幾顆，但都是不良
      品等語（原審卷一第六四頁），並有附表二編號九、十所
      示之物扣案可稽，其此部分犯罪事實，亦堪認定。
（三）被告甲○○辯稱：沒有和宮瑞仁共同改造槍枝、製造土造
      子彈，是向宮瑞仁買的等語；被告乙○○辯稱：並未與宮
      瑞仁有何犯意聯絡，是宮瑞仁把槍、子彈製造後再交付，
      宮瑞仁製造子彈時，伊並未在場等語，經查：被告二人分
      別與宮瑞仁謀議，由被告二人各自提供玩具手槍，均以一
      萬元之代價，央請宮瑞仁將玩具手槍換裝成金屬槍管，改
      造成具有殺傷力之手槍，且其三人如何出資購買製作子彈
      器具材料，及如何施作等情，已如前述，且被告甲○○於
      偵訊稱：乙○○知道改造槍枝，且一起學等語（偵字第二
      一六九號卷第九五頁），顯然被告二人就改造槍枝部分，
      確係知情，則被告二人就改造手槍部分，顯分別與共犯宮
      瑞仁，就製作子彈部分，被告二人與共犯宮瑞仁，已有行
      為分擔，均係有在合同意思範圍以內，各自分擔犯罪行為
      之一部，相互利用他人之行為，以達其犯罪之目的，依法
      即應對於犯意聯絡所發生之結果，共同負責。至於何人提
      供金屬槍管、玩具槍及改造工具，或製造時有無在場，均
      非所問，不影響被告等罪責之成立，是被告等所辯均不足
      採。
（四）至被告等辯稱：不是連續犯，是一次買二支槍等語，經查
      ：被告二人原審審理及本院稱：本來一支要三萬元，宮瑞
      仁要做二支，甲○○才找林志文，經與宮瑞仁殺價，二支
      三萬元，因買玩具槍已各花一萬元，三萬減二萬，所以最
      後再給一萬元等語（原審卷二第十八頁，本院卷第九一頁
      ），惟查：被告甲○○於警詢，被告二人於原審均稱：玩
      具槍一把四千五百元，另一把六千五百元等語（偵字第二
      一六九號卷第十五頁，原審卷依第六四頁），顯見：前後
      二支玩具槍合計一萬一千元，並非被告等前開所辯之一萬
      元，因此，其等上開所陳，已然有瑕疵可指，不能遽信，
      何況，被告二人均稱：於九十三年十一月、十二月，先後
      二次購買玩具槍，並於原審稱：是先後作，不是一次做兩
      把等語（原審卷二第十七頁），顯然改造時間，亦是先後
      為之，則其等辯稱：一次買二支槍等語，即不可採。
（五）有關被告甲○○受寄代藏附表三編號一、二所示槍彈部分
      ，業據被告甲○○坦承不諱（見原審卷〈二〉第二十頁）
      ，並有該槍彈扣案，且經鑑定如前所述，均具殺傷力，足
      認其此部分自白，與事實相符，堪予採信。至其辯稱：已
      供出來源，應減輕其刑等語，惟按槍砲彈藥刀械管制條例
      第十八條第一項係規定犯該條例之罪而自首，始能減輕或
      免除其刑。又同條第四項係規定自白之情形，必須於偵查
      或審判中自白，並供述全部槍械、彈藥之來源及去向，因
      而查獲或因而防止重大危害治安事件之發生者，始能減免
      其刑。該條第四項既謂「並」供述全部槍砲、彈藥、刀械
      之來源「及」「去向」，自係指已將槍械、彈藥移轉與他
      人持有之情形而言，不包括仍為自己持有之情形在內，此
      觀同條第一項後段係指已移轉他人持有之情形始有「去向
      」可明。（最高法院九十年台上第三五六一號及九十三年
      台上字第四二二三號判決意旨參照），本件，被告所稱之
      寄藏槍彈來源蘇惠農，並未到案，尚在偵查中，有檢察官
      簽呈及蘇惠農全國前案資料在卷可參（偵字第二一六九號
      卷第一五七頁），且該寄藏槍彈本在被告甲○○手中，並
      無去向問題，揆諸前揭法條及判例意旨，被告甲○○此部
      分犯行，與減輕規定不符，是其辯稱應減輕刑責，即不可
      採。
綜上所述，被告二人所辯均不足採，事證明確，被告二人犯行均
堪認定。
三、查被告行為後，槍砲彈藥刀械管制條例業於九十四年一月二
    十六日修正公布施行，於同年月二十八日生效，原第十一條
    第一項未經許可製造、販賣或運輸其他槍砲罪、第四項未經
    許可，持有、寄藏其他槍砲罪刪除，改列於修正之第八條第
    一項、第四項，法定刑分別亦由五年以上有期徒刑，併科新
    台幣一千萬元以下罰金，修正為無期徒刑或五年以上有期徒
    刑，併科新台幣一千萬元以下罰金，及三年以上十年以下有
    期徒刑，併科新臺幣七百萬元以下罰金，比較修正前後，以
    修正前之舊法較有利於被告，依刑法第二條第一項但書規定
    ，應適用修正前之槍砲彈藥刀械管制條例。
四、核被告二人所為，均係犯修正前槍砲彈藥刀械管制條例第十
    一條第一項之未經許可，製造可發射子彈具有殺傷力之槍枝
    罪、同條例第十二條第一項之未經許可，製造子彈罪、同條
    例第十二條第五項、第一項之未經許可，製造子彈未遂罪（
    附表二編號五、六、七、八，附表四編號五，另被告甲○○
    單獨犯附表二編號九及十部分）、被告甲○○另犯修正前同
    條例第十一條第四項未經許可，寄藏其他可發射子彈槍枝罪
    、同條例第十二條第四項之未經許可，寄藏子彈罪。被告二
    人未經許可，製造可發射子彈具有殺傷力之槍枝、子彈後，
    未經許可，繼續持有可發射子彈具有殺傷力槍枝、子彈之低
    度行為，應為製造具有殺傷力槍彈之高度行為所吸收，均不
    另論罪，公訴人認被告二人製造槍枝後持有製造槍枝，二者
    間具有方法結果牽連關係，尚有未洽。被告二人就製造槍枝
    犯行部分，分別與共犯宮瑞仁，有犯意聯絡行為分擔，各與
    宮瑞仁為共同正犯，被告二人與宮瑞仁就製造子彈罪犯行，
    分別提供銅條、製作器具，及實施製作，顯有犯意聯絡、行
    為分擔，皆為共同正犯。惟被告甲○○就附表二編號九、十
    部份，係其自己製造，因顯逾被告等最初犯意：即每人約十
    顆子彈之範疇，難認被告乙○○就此部分，為共犯，合予敘
    明。另被告甲○○、乙○○二人於客觀上，係各自委託宮瑞
    仁製造手槍，各自提供玩具手槍，於主觀上，亦係各自與共
    犯宮瑞仁有犯意聯絡，被告二人彼此間，並未就此部分有犯
    意聯絡與行為分擔或加工，難認二人就改造槍枝部分，為共
    同正犯，公訴人認被告二人與宮瑞仁三人間，就改造槍枝部
    分為共同正犯，容有誤會。被告等先後二次製造有殺傷力之
    改造手槍，及後多次製造子彈既、未遂犯行，均時間緊接，
    手法相同，反覆為之，所犯又均係構成要件相同之罪名，顯
    均係基於概括之犯意為之，應均依連續犯之規定，各分別論
    以一罪（其中製造子彈部分，應以較重之既遂論一罪），並
    依法加重其刑。被告二人所犯連續製造有殺傷力之槍枝罪及
    連續製造子彈罪，有方法結果牽連關係，應依刑法第五十五
    條牽連犯之規定，從一重之連續製造有殺傷力之槍枝罪處斷
    。又被告甲○○上揭寄藏槍彈係受人委託代為保管，其保管
    之本身所為之持有，係寄藏之當然結果，故不另就持有予以
    論罪（最高法院七十四年度臺上字第三四○○號判例意旨參
    照）；被告甲○○以一寄藏之行為，同時觸犯上開未經許可
    ，寄藏其他可發射子彈槍枝罪及未經許可，寄藏子彈罪，應
    按想像競合犯規定，從一重之未經許可寄藏其他具有可發射
    子彈之槍枝罪處斷。被告甲○○所犯未經許可，製造可發射
    子彈具有殺傷力之槍枝罪及未經許可，寄藏其他可發射子彈
    槍枝罪，犯意各別，行為互殊，罪名互異，應分論併罰。被
    告甲○○前於八十七年間因違反毒品危害防制條例案件，經
    原審法院判處有期徒刑三月，如易科罰金以三百元折算一日
    確定，嗣經通緝，又於九十年間因違反毒品危害防制條例案
    件，經原審法院判處有期徒刑七月確定，上開二案接續執行
    ，於九十一年九月二十八日縮短刑期執行完畢。乙○○於八
    十八年間因竊盜案件，經原審法院判處有期徒刑八月確定，
    於八十九年七月十日執行完畢，有本院被告前案紀錄表、臺
    灣桃園地方法院檢察署刑案資料查註紀錄表在卷可按，其二
    人於五年內再犯本案有期徒刑以上之罪，均為累犯，均應依
    法遞加重其刑。另被告二人製造子彈部分，起訴書證據並所
    犯法條欄內，雖漏論列槍砲彈藥刀械管制條例第十二條第一
    項之罪名，惟犯罪事實已論述，顯已起訴，本院自得加以審
    理。另被告二人製造子彈未遂犯行部分，雖未經起訴，惟此
    部分與上開製造子彈既遂部分，為連續犯，乃裁判上一罪，
    為起訴效力所及，本院自得併予審究。
五、公訴意旨另略以：被告甲○○持有附表二編號九、十所示子
    彈半成品一五二顆、彈頭十二顆，因認被告甲○○另涉犯槍
    砲彈藥刀械管制條例第十三條第四項之未經許可持有槍砲彈
    藥主要組成零件罪嫌等語。惟按未經許可製造或持有槍砲、
    彈藥之主要組成零件者，固分別可處以三年以上十年以下有
    期徒刑、六月以上五年以下有期徒刑，槍砲彈藥刀械管制條
    例第十三條第一項、第四項分別定有明文，揆其立法意旨係
    為防制不法分子，利用化整為零方式分批製造、持有以規避
    查覺及處罰，乃對於情節較輕之製造、持有主要組成零件（
    經中央主管機關公告者為限）行為亦明文增列處罰規定，是
    該條所規定處罰之行為並不包括未經許可製造或持有子彈之
    組成零件在內，否則如謂未經許可而製造或持有子彈之組成
    零件行為，亦分別構成未經許可製造或持有彈藥之主要組成
    零件罪，則依同條例第十三條第一項、第四項之規定，法定
    刑反較情節較重之未經許可製造或持有子彈罪為重（依同條
    例第十二條第一項、第四項之規定，其法定刑分別為一年以
    上七年以下有期徒刑、五年以下有期徒刑），其法律適用顯
    失輕重，是於製造子彈之行為時，難認另構成持有彈藥之主
    要組成零件罪。且子彈的部分根本就沒有所謂主要組成零件
    的問題，而彈頭只有炸彈的彈頭才是主要組成零件等情，業
    據鑑定證人即負責鑑定之內政部警政署保安組潘朝智於原審
    審理時結證在卷（原審卷〈二〉第十二頁）。揆諸上揭說明
    ，被告甲○○所為即與槍砲彈藥刀械管制條例第十三條第四
    項之構成要件有間，惟公訴意旨認此部分與前開未經許可製
    造子彈犯行，有想像競合犯之裁判上一罪關係，依審判不可
    分原則，爰不另為無罪之諭知。
六、上訴駁回部份：原審以事證明確，就被告甲○○寄藏槍彈部
    分，適用修正槍炮彈藥刀械管制條例第十一條第四項、第十
    二條第四項，刑法第五十五條，並審酌被告甲○○犯罪動機
    、手段，所生危害，犯後態度等，量處有期徒刑一年二月，
    併科罰金新台幣三萬元，並諭知罰金易服勞役折算標準，扣
    案土造鋼管槍沒收，認事用法均無違誤，被告甲○○上訴意
    旨略以：未減刑，判太重等語，為無理由，其此部分上訴，
    應予駁回。
七、撤銷改判部分：原審就被告甲○○製造槍彈暨定應執行刑部
    分，及乙○○部分予以論罪科刑，固非無見，惟有關被告
    二人就製造子彈部分，誤認不具共同正犯關係，尚有未洽，
    蓋其二人一提供原料銅條，一提供製造器具，顯係有犯意聯
    絡與行為分擔，原審以被告甲○○犯罪後於查獲時自白犯
    罪事實（但對於適用法條有爭執），主動供出全部槍枝、彈
    藥來源係委由被告宮瑞仁製造，因而查獲被告宮瑞仁，且部
    分槍、彈去處為被告乙○○等情，有臺北縣政府警察局海山
    分局於九十四年五月二十四日以北縣警海刑字第0940016126
    號函在卷足按（原審卷〈一〉第一四五頁），而依槍砲彈藥
    刀械管制條例第十八條第四項規定減輕其刑，惟被告甲○○
    與宮瑞仁係共犯關係，其彼此間提供助力（如購買玩具槍，
    提供改造器具），能否認宮瑞仁係被告甲○○之槍彈來源？
    非無疑問，且揆諸上開最高法院九十年台上第三五六一號及
    九十三年台上字第四二二三號判決意旨，本件有部分槍彈，
    既為被告甲○○持有，則與上開減輕法條規定，即不相符合
    ，不能以之減刑，有關主文沒收部分，附表二編號九、十
    部分，雖於被告甲○○定執行刑時，諭知沒收，惟漏未於改
    造槍枝罪項下諭知沒收。被告二人上訴意旨，否認犯行，為
    無理由，惟原判決既有上述可議之處，此部分判決即屬不能
    維持，應由本院撤銷改判，其中被告甲○○定應執行刑部分
    ，應併予撤銷改定。爰分別審酌被告甲○○、乙○○犯罪動
    機，連續改造手槍、製造土造子彈，嚴重威脅社會治安，犯
    罪手段、情節及對社會所生之危害均非輕，及其二人參與程
    度，犯後態度等一切情狀，分別量處如主文所示之刑，被告
    甲○○此部分並予駁回部份，定其應執行之刑，被告二人罰
    金部分均諭知易服勞役之折算標準。扣案附表二編號一、二
    所示可發射子彈具有殺傷力之改造手槍二枝（槍枝管制編號
    ：0000000000、0000000000）、附表四編號一、二所示可發
    射子彈具有殺傷力之改造手槍二枝（槍枝管制編號：000000
    0000、0000000000）、附表二編號三所示土造子彈二顆、附
    表四編號四所示土造子彈四顆，均係違禁物，均應依刑法第
    三十八條第一項第一款規定宣告沒收（附表三編號一所示參
    節式土造鋼管槍一枝，亦屬此款，惟此部分已駁回上訴，然
    定應執行刑時，併予宣告沒收，附此敘明）。另附表一編號
    一至十一所示器具、係被告甲○○所有，供本件犯罪之用；
    附表一編號十二所示銅條十一條，係被告乙○○所有供與製
    造子彈所用之物，附表二編號九、十所示子彈半成品一五二
    顆、彈頭十二顆，係被告甲○○所有，供製造子彈犯罪所用
    之物，均依刑法第三十八條第一項第二款規定宣告沒收。附
    表二編號五所示八顆，編號六所示三顆，編號七所示二顆，
    編號八所示一顆，係不具殺傷力子彈，為被告等製造未遂所
    得之物，應依刑法第三十八條第一項第三款宣告沒收（附表
    二編號九、十部份係被告甲○○所為，與被告乙○○無涉，
    固僅在被告甲○○項下宣告沒收，附此敘明）。另附表二編
    號三、四所示土造子彈各一顆、附表三編號二所示霰彈二顆
    、附表四編號三所示土造子彈三顆、附表四編號四所示土造
    子彈四顆，編號五所示一顆，均經試射用罄，所餘彈殼又非
    禁物，爰不另為宣告沒收。
據上論斷，應依刑事訴訟法第三百六十九條第一項前段，第三百
六十八條，第三百六十四條，第二百九十九條第一項前段，修正
前槍砲彈藥刀械管制條例第十一條第一項、修正前同條例第十一
條第四項、第十二條第一項、第四項、第五項，刑法第二條第一
項但書、第十一條前段、第二十八條、第五十六條、第五十五條
、第四十七條、第五十一條第五款、四十二條第二項、第三十八
條第一項第一、二、三款，罰金罰鍰提高標準條例第二條，現行
法規所定貨幣單位折算新臺幣條例第二條，判決如主文。
本案經檢察官呂丁旺到庭執行職務。
中　　華　　民　　國　　94　　年　　10　　月　　25　　日
　　　　　　　　　刑事第二十一庭審判長法　官　溫耀源
　　　　　　　　　　　　　　　　　    法　官　段景榕
　　　　　　　 　 　　　　　　　　　　法　官　周政達
以上正本證明與原本無異。
如不服本判決，應於收受送達後十日內向本院提出上訴書狀，其
未敘述上訴之理由者並得於提起上訴後十日內向本院補提理由書
（均須按他造當事人之人數附繕本）。
                                      書記官　陳靜姿
中　　華　　民　　國　　94　　年　　10　　月　　25　　日
附表1：製造子彈工具
┌───┬────────┬───┬─────────┐
│編號  │物品名稱        │數量  │備              註│
├───┼────────┼───┼─────────┤
│一    │鑽孔機          │1台   │改造工具。        │
├───┼────────┼───┼─────────┤
│二    │桌上虎鉗        │1支   │同上              │
├───┼────────┼───┼─────────┤
│三    │銼刀            │2支   │同上              │
├───┼────────┼───┼─────────┤
│四    │鋸子            │3支   │同上              │
├───┼────────┼───┼─────────┤
│五    │切割器          │1支   │同上              │
├───┼────────┼───┼─────────┤
│六    │砂輪機          │2台   │同上              │
├───┼────────┼───┼─────────┤
│七    │固定鉗          │2支   │同上              │
├───┼────────┼───┼─────────┤
│八    │虎鉗            │1支   │同上              │
├───┼────────┼───┼─────────┤
│九    │鐵鎚            │1支   │同上              │
├───┼────────┼───┼─────────┤
│十    │水平量尺        │1支   │同上              │
├───┼────────┼───┼─────────┤
│十一  │鑽頭            │43支  │同上              │
├───┼────────┼───┼─────────┤
│十二  │直徑9mm 、長250c│11條  │共犯宮瑞仁要求被告│
│      │m銅條           │      │乙○○購買供作製造│
│      │                │      │子彈之材料，被告林│
│      │                │      │文志經被告甲○○同│
│      │                │      │意後，前往桃園市春│
│      │                │      │日路上某不詳店名五│
│      │                │      │金行購買。        │
└───┴────────┴───┴─────────┘
附表2：被告甲○○處扣得槍彈部分
┌───┬────────┬───┬─────────┐
│編號  │物品名稱        │數量  │備              註│
├───┼────────┼───┼─────────┤
│一    │仿WALTHER廠PPK/S│1枝   │經送鑑定結果：認仿│
│      │型半自動手槍製造│      │WALTHER廠PPK/S型半│
│      │之玩具手槍換裝土│      │自動手槍製造之玩具│
│      │造金屬槍管而成之│      │手槍換裝土造金屬槍│
│      │改造手槍1 枝（含│      │管而成之改造手槍，│
│      │彈匣1 個，槍枝管│      │雖欠缺保險鈕及鎖定│
│      │制編號0000000000│      │板，惟不影響槍枝之│
│      │，欠缺保險鈕及鎖│      │擊發功能，可擊發適│
│      │定板）。        │      │用之子彈，具殺傷力│
│      │                │      │。（見原審卷〈一〉│
│      │                │      │第152頁）         │
├───┼────────┼───┼─────────┤
│二    │仿BERETTA 廠84型│1枝   │經送鑑定結果：機械│
│      │半自動手槍製造之│      │性能良好，可擊發適│
│      │玩具手槍換裝土造│      │用之子彈，具殺傷力│
│      │金屬槍機、槍管而│      │（見原審卷〈一〉第│
│      │成之改造手槍（含│      │153頁）。         │
│      │彈匣1 個，槍枝管│      │                  │
│      │制編號0000000000│      │                  │
│      │）。            │      │                  │
├───┼────────┼───┼─────────┤
│三    │土造金屬彈殼加裝│2 顆（│經送鑑定結果：可擊│
│      │直徑8.8mm 金屬彈│原扣案│發，具殺傷力（見原│
│      │頭而成之土造子彈│3 顆，│審卷〈一〉第153頁 │
│      │。              │其中1 │）。              │
│      │                │顆經試│                  │
│      │                │射用罄│                  │
│      │                │）    │                  │
├───┼────────┼───┼─────────┤
│四    │土造金屬彈殼加裝│1顆(已│經送鑑定結果：可擊│
│      │直徑7.9mm～8.0mm│試射用│發，具殺傷力（見原│
│      │金屬彈頭而成之土│罄）  │審卷〈一〉第153頁 │
│      │造子彈。        │      │）。              │
├───┼────────┼───┼─────────┤
│五    │土造金屬彈殼加裝│8顆   │經送鑑定結果：無法│
│      │直徑8.0mm 金屬彈│      │擊發，不具殺傷力。│
│      │頭而成之土造子彈│      │（見原審卷〈一〉第│
│      │。              │      │153頁）。         │
├───┼────────┼───┼─────────┤
│六    │土造金屬彈殼加裝│3顆   │經送鑑定結果：無法│
│      │直徑7.9mm～8.0mm│      │擊發，不具殺傷力。│
│      │金屬彈頭而成之土│      │（見原審卷〈一〉第│
│      │造子彈。        │      │153頁）。         │
├───┼────────┼───┼─────────┤
│七    │土造金屬彈殼加裝│2顆   │經送鑑定結果：無法│
│      │直徑7.2mm 金屬彈│      │擊發，不具殺傷力。│
│      │頭而成之土造子彈│      │（見原審卷〈一〉第│
│      │。              │      │153頁）。         │
├───┼────────┼───┼─────────┤
│八    │土造金屬彈殼加裝│1顆   │經送鑑定結果：無法│
│      │直徑9.0mm 金屬彈│      │擊發，不具殺傷力。│
│      │頭而成之土造子彈│      │（見原審卷〈一〉第│
│      │。              │      │153頁）。         │
├───┼────────┼───┼─────────┤
│九    │子彈半成品      │152顆 │經送鑑定結果：分別│
│      │                │      │係土造金屬彈殼（其│
│      │                │      │中22顆彈殼加裝底火│
│      │                │      │，惟均不具火藥及彈│
│      │                │      │頭，均非完整子彈，│
│      │                │      │均不具殺傷力。另1 │
│      │                │      │顆彈殼加裝直徑8.8m│
│      │                │      │m金 屬彈頭，為不具│
│      │                │      │底火及火藥，亦非完│
│      │                │      │整之子彈，不具殺傷│
│      │                │      │力，非公告管制槍砲│
│      │                │      │彈藥主要組成零件，│
│      │                │      │業據鑑定證人即負責│
│      │                │      │鑑定之內政部警政署│
│      │                │      │保安組潘朝智於原審│
│      │                │      │審理時結證在卷（見│
│      │                │      │原審卷〈一〉第153 │
│      │                │      │頁、原審卷〈二〉第│
│      │                │      │12頁）。          │
├───┼────────┼───┼─────────┤
│十    │彈頭            │12顆  │經送鑑定結果：分別│
│      │                │      │係直徑7.8mm～9.0mm│
│      │                │      │之土造金屬彈頭，非│
│      │                │      │公告管制槍砲彈藥主│
│      │                │      │要組成零件，業據鑑│
│      │                │      │定證人即負責鑑定之│
│      │                │      │內政部警政署保安組│
│      │                │      │潘朝智於原審審理時│
│      │                │      │結證在卷（見原審卷│
│      │                │      │〈一〉第153頁、原 │
│      │                │      │審卷〈二〉第12頁）│
│      │                │      │。                │
└───┴────────┴───┴─────────┘
附表3：被告甲○○寄藏槍、彈部分：
┌───┬────────┬───┬─────────┐
│編號  │物品名稱        │數量  │備              註│
├───┼────────┼───┼─────────┤
│一    │土造鋼管槍（槍枝│1枝   │經送鑑定結果：係參│
│      │管制編號00000000│      │節式土造鋼管槍，以│
│      │01）            │      │打擊底火（藥）引爆│
│      │                │      │子彈內火藥為發射動│
│      │                │      │力，機械性能良好，│
│      │                │      │可擊發12gauge 之制│
│      │                │      │式霰彈，具殺傷力。│
│      │                │      │（見原審卷〈一〉第│
│      │                │      │152頁）           │
├───┼────────┼───┼─────────┤
│二    │霰彈            │2 顆（│均係12gauge 之制式│
│      │                │經試射│霰彈，具殺傷力。（│
│      │                │用罄）│見原審卷〈一〉第15│
│      │                │      │3頁）             │
└───┴────────┴───┴─────────┘
附表4：被告乙○○處扣得槍、彈部分：
┌───┬────────┬───┬─────────┐
│編號  │物品名稱        │數量  │備              註│
│      │                │      │                  │
├───┼────────┼───┼─────────┤
│一    │仿BERETTA 廠84型│1枝   │經送鑑定結果：仿BE│
│      │半自動手槍製造之│      │RETTA 廠84型半自動│
│      │玩具手槍換裝土造│      │手槍製造之玩具手槍│
│      │金屬槍管而成之改│      │換裝土造金屬槍管而│
│      │造手槍（槍枝管制│      │成之改造手槍，機械│
│      │編號0000000000）│      │性能良好，可擊發同│
│      │。              │      │案送鑑適用子彈，具│
│      │                │      │殺傷力。（見原審卷│
│      │                │      │〈一〉第173頁）   │
├───┼────────┼───┼─────────┤
│二    │仿WALTHER廠PPK/S│1枝   │經送鑑定結果：係仿│
│      │型半自動手槍製造│      │WALTHER 廠PPK/S 型│
│      │之玩具手槍換裝土│      │半自動手槍製造之玩│
│      │造金屬槍管而成之│      │具手槍換裝土造金屬│
│      │改造手槍（槍枝管│      │槍管而成之改造手槍│
│      │制編號0000000000│      │，機械性能良好，可│
│      │）。            │      │擊發同案送鑑適用子│
│      │                │      │彈，具殺傷力。（見│
│      │                │      │原審卷〈一〉第173 │
│      │                │      │頁）              │
├───┼────────┼───┼─────────┤
│三    │土造子彈        │3 顆（│經送鑑定結果：認均│
│      │                │經試射│係土造子彈，具直徑│
│      │                │用罄）│8.95mm 之 金屬彈頭│
│      │                │      │，可擊發，具殺傷力│
│      │                │      │。（見原審卷〈一〉│
│      │                │      │第173頁）         │
├───┼────────┼───┼─────────┤
│四    │土造子彈        │4 顆（│經送鑑定結果：認均│
│      │                │原8 顆│係土造子彈，具直徑│
│      │                │，試射│7.97mm之金屬彈頭，│
│      │                │4 顆用│可擊發，具殺傷力。│
│      │                │罄）  │（見原審卷〈一〉第│
│      │                │      │174頁）           │
├───┼────────┼───┼─────────┤
│五    │土造子彈        │1 顆（│經送鑑定結果：雖可│
│      │                │經試射│擊發，惟其擊發動能│
│      │                │用罄）│甚微，不具殺傷力。│
│      │                │      │（見原審卷〈一〉第│
│      │                │      │173、174頁）      │
└───┴────────┴───┴─────────┘
附錄：本案論罪科刑法條全文
修正前槍砲彈藥刀械管制條第第11條
未經許可，製造、販賣或運輸第四條第一項第一款所稱其他可發
射金屬或子彈具有殺傷力之各式槍砲者，處五年以上有期徒刑，
併科新臺幣一千萬元以下罰金。
未經許可，轉讓、出租或出借前項所列槍砲者，處三年以上十年
年以下有期徒刑，併科新臺幣七百萬元以下罰金。
意圖供自己或他人犯罪之用，而犯前二項之罪者，處無期徒刑或
七年以上有期徒刑，併科新臺幣一千萬元以下罰金。
未經許可，持有、寄藏或意圖販賣而陳列第一項所列槍砲者，處
一年以上七年以下有期徒刑，併科新臺幣七百萬元以下罰金。
第一項至第三項之未遂犯罰之。
槍砲彈藥刀械管制條例第12條
未經許可，製造、販賣或運輸子彈者，處一年以上七年以下有期
徒刑，併科新台幣五百萬元以下罰金。
未經許可，轉讓、出租或出借子彈者，處六月以上五年以下有期
徒刑，併科新台幣三百萬元以下罰金。
意圖供自己或他人犯罪之用，而犯前二項之罪者，處三年以上十
年以下有期徒刑，併科新台幣七百萬元以下罰金。
未經許可，持有、寄藏或意圖販賣而陳列子彈者，處五年以下有
期徒刑，併科新台幣三百萬元以下罰金。
第一項至第三項之未遂犯罰之。
